臺灣花蓮地方法院民事判決　九十年度簡上字第七六號
　　上　訴　人　乙○○
　　法定代理人　許淑芬
　　被上訴人　　甲○○
右當事人間請求侵權行為損害賠償事件，上訴人對於中華民國九十年九月三十日本院
花蓮簡易庭九十年度花簡字第二七三號第一審判決提起上訴，本院判決如左：
    主      文
原判決第二項及訴訟費用負擔部分廢棄。
右廢棄部分被上訴人應給付上訴人新台幣壹萬玖仟玖佰肆拾貳元。
其餘上訴駁回。
第一審訴訟費用除確定部分外由被上訴人負擔五分之一，第二審訴訟費用由被上訴人
負擔四分之一，餘由上訴人負擔。
    事      實
甲、上訴人方面：
  一、聲明：
    (一)廢棄原判決不利於上訴人之部分。
    (二)右廢棄部分請求判令被上訴人給付上訴人新台幣（下同）八萬元。
  二、陳述：除與原審判決書所載者相同茲予引用外，補稱：被上訴人於九十年三月
      十日駕駛車號ＰＱＩ─七九０號輕型機車，由快車道變換至慢車道時，提前切
      入慢車道，致上訴人反應不及而出車禍受傷，上訴人亦因跛行難以找到工作，
      造成上訴人身心莫大之傷害，是被上訴人除就原判決准許部分外，尚應賠償上
      訴人醫藥費二萬元及精神慰撫金六萬元等語。
  三、證據：援用原審之立證方法。
乙、被上訴人方面：
  一、聲明：駁回上訴。
  二、陳述：除與原審判決書所載者相同茲予引用外，補稱：上訴人於現場之煞車距
      離長達九公尺，顯見車速極快，應早已見到被上訴人之汽車欲轉入慢車道，竟
      亦未注意，是本件上訴應無理由，原判決並無不當等語。
  三、證據：援用原審之立證方法。
    理      由
一、上訴人於原審起訴略以：其於前開時地騎乘上揭機車，因被上訴人駕駛之Ｆ二─
    八七五三號自用小客車，突然從快車道轉入慢車道，致上訴人閃避煞車不及而撞
    及被上訴人之自用小客車，因此受有左側大腿骨開放性骨折等傷害，爰依據侵權
    行為損害賠償之法律關係，起訴請求被上訴人賠償上訴人十二萬八千元（原起訴
    請求十四萬六千一百五十元，嗣撤回車損一萬八千一百五十元部分之請求）。被
    上訴人於原審則以：係上訴人駕車撞伊之自用小客車，伊並無過失等語置辯。
二、原判決則以：上訴人主張之事實，業據提出診斷證明書乙紙為證，應堪信為真正
    。被上訴人雖以前詞置辯，惟按輕型機車應在慢車道行駛，又駕駛人應注意車前
    狀況，採取必要之安全措施，作隨時停車之準備，及汽車在快慢車道間變換車道
    時，應注意安全距離，道路交通安全規則第九十四條第三項、第九十七條第五款
    、第九十九條第一項第二款分別定有明文。被上訴人駕車由快車道轉入慢車道，
    顯係未注意安全距離，始與上訴人騎乘之機車相撞。但參酌道路交通事故調查報
    告表所載，上訴人機車煞車距離長達九公尺，可見肇事當時上訴人車速極快，其
    應早已見到被上訴人汽車欲由快車道轉入慢車道。因此自得認定，兩造對本件車
    禍之發生均有過失，而上訴人應負百分之七十之過失責任，被上訴人應負百分之
    三十之過失責任，被上訴人抗辯自己並無過失等語，並不足採信。故上訴人依民
    法第一百八十四條第一項前段、第一百九十三條第一項、第一百九十五條第一項
    之規定，起訴請求被上訴人負擔損害賠償責任，核屬有據。並針對醫療費用及精
    神慰撫金部分審酌其正當之金額，認（一）醫療費用：上訴人請求醫療費用八千
    元，有上訴人提出醫療費用收據六紙附卷可憑（合計八千零二十元），核均屬醫
    療上必要費用。另上訴人裝置鋼釘，欲於九十一年三月至六月間，開刀取出鋼釘
    之費用，上訴人預為請求二萬元，但未提出任何單據以資證明。惟上訴人第一次
    開刀裝置鋼釘之費用為六千八百二十元，有醫療收據乙紙可稽，日後開刀取出鋼
    訂之費用，自無超出該金額之理，故本院認為日後開刀取出鋼釘之費用，亦以六
    千八百二十元為適當。惟依前所述，被上訴人應負百分之三十責任，故上訴人請
    求在四千四百四十六元範圍內為有理由，應予准許，逾此範圍部分為無理由，應
    予駁回。（二）精神慰撫金：上訴人主張其因本次車禍造成身心莫大之傷害，故
    併請求精神慰撫金十萬元。本院審酌上訴人所受傷害程度，與被上訴人之經濟能
    力等一切情狀，認上訴人請求精神慰撫金以二萬元為適當。惟依前所述，被上訴
    人應負百分之三十責任，故上訴人請求在六千元範圍內為有理由，應予准許，逾
    此範圍部分為無理由，應予駁回。
三、上訴人復持前開上訴理由聲明不服，被上訴人則以前詞置辯。故兩造就被上訴人
    對於前揭車禍之發生具有過失，並因而造成上訴人遭受前開傷害，及上訴人業支
    出醫療費用達八千元，以及上訴人因此受有精神上之損害之事實，均不爭執，堪
    以認定。惟就兩造就上訴人所受之前開傷害，應分擔之責任比例，及上訴人所請
    求之醫療費用及精神慰撫金之金額以何為當等項目，仍有爭執。是以，本院於此
    自應審究原判決所准許之賠償金額是否不當。經查，「駕駛人應注意車前狀況，
    採取必要之安全措施，作隨時停車之準備」，道路交通安全規則第九十四條第三
    項定有明文。依照原審法院依職權調閱之道路交通事故調查報告表，及當日於門
    諾醫院及自強派出所所製作之警訊筆錄之記載，固足推知上訴人未遵守上開規定
    行駛而肇事，確具有肇事因素，但依上開規則同條項之規定，駕駛人除應注意車
    前狀況外，亦需注意「兩車併行之間隔，並隨時採取必要之安全措施」，同規則
    第九十七條第五款亦規定「在快慢車道間變換車道時，應讓直行車先行，並注意
    安全距離」，依照前開道路交通事故調查報告表之記載，被上訴人之車輛後方遭
    上訴人追撞顯係其於超車時未保持適當之間隔，且未讓直行車先行而搶先切入上
    訴人之車道預備右轉所致，如上訴人當時能確實注意安全車距及禮讓被上訴人車
    輛先行，即不致發生車禍或能減輕受害之程度。故被上訴人之肇事責任比例應大
    於上訴人，本院並認被上訴人應負擔之肇事因素為百分之七十，上訴人為百分之
    三十為適當。次就醫療費用及精神慰撫金之計算部分，原判決斟酌上訴人所提出
    醫療費用收據六紙合計為八千零二十元，認屬醫療上必要費用，及上訴人裝置鋼
    釘，欲於九十一年三月至六月間，開刀取出鋼釘之費用，上訴人預為請求二萬元
    ，但未提出任何單據以資證明。惟上訴人第一次開刀裝置鋼釘之費用為六千八百
    二十元，有醫療收據乙紙可稽，日後開刀取出鋼訂之費用，自無超出該金額之理
    ，故而認定日後開刀取出鋼釘之費用，認以六千八百二十元為適當，合計共一萬
    四千八百四十元，堪稱允當，但以被上訴人應負擔之百分之七十計算，其應負擔
    之醫療費用額即為一萬零三百八十八元。另就精神慰撫金之計算，本院審酌上訴
    人應負擔之肇事責任比例應小於被上訴人，有如前述，及上訴人所受之傷害為左
    側大腿骨開放性骨折，以及上訴人現為專科學校學生、被上訴人之教育程度為初
    中畢業等情狀，認上訴人此部分所受之損害，其賠償金額應以二萬元為適當。綜
    上，上訴人請求廢棄原判決對其不利之部分，並請求判令被上訴人再給付醫療費
    五千九百四十二元（即一○三八八元－四四四六元＝五九四二元），及慰撫金一
    萬四千元（即二○○○○元－六千元＝一四○○○元），共計一萬九千九百四十
    二元之範圍內為正當，應予准許，逾此部分之請求，即屬無據，應予駁回。
四、據上論結，本件上訴為一部有理由，一部無理由，依民事訴訟法第四百三十六條
    之一第三項、第四百四十九條第一項、第四百五十條、第七十九條但書，判決如
    主文。
中　　　華　　　民　　　國　　九十一　　年　　　一　　　月　　二十九　　日
                            臺灣花蓮地方法院民事庭
~B審判長法官　陳心弘
~B法　　　官　林碧玲
~B法　　　官　郝燮戈
右正本証明與原本無異。
本判決不得上訴。
~B法院書記官　高明正
中　　　華　　　民　　　國　　九十一　　年　　　一　　　月　　三十一　　日
